【裁判字號】    95,易緝,11
【裁判日期】    950331
【裁判案由】    詐欺
【裁判全文】
臺灣高雄地方法院刑事判決              95年度易緝字第11號
公  訴  人  臺灣高雄地方法院檢察署檢察官
被      告  乙○○
                    之2
選任辯護人  廖虹玲律師
選任辯護人  梁智豪律師
上列被告因詐欺案件，經檢察官提起公訴（88年度偵字第10825
號），本院判決如下：
    主  文
乙○○無罪。
    理  由
一、公訴意旨略以：被告乙○○與黃貴櫻（業經本院以90年度易
    緝字第134號判決無罪確定）共同意圖為自己不法之所有，
    於民國 (下同)86 年1月15日，在高雄市○○路公爵飯店，
    向甲○○及王敦正（已歿）佯稱，其在福建省福州市開設文
    華房地產有限公司，及開發經營福州市文華廣場需款周轉，
    向甲○○、王敦正共借貸新台幣 (下同)8000 萬元，甲○○
    不疑有詐，依約分別於86年1 月22日及同年1 月25日，自高
    雄市第二信用合作社灣仔分社各匯款1500萬元及900 萬元至
    寶島銀行松山分行第000000000000號帳戶予乙○○、黃貴櫻
    ，詎乙○○、黃貴櫻並未於借貸後6 個月內償還上開2400
    萬元欠款予甲○○，並不知去向，甲○○始知受騙，因認被
    告乙○○涉有刑法第339 條第1 項詐欺取財罪嫌云云。
二、按犯罪事實應依證據認定之，無證據不得認定犯罪事實，又
    不能證明被告犯罪者，應諭知無罪之判決，刑事訴訟法第15
    4 條第2 項、第301 條第1 項分別定有明文。又認定犯罪事
    實所憑之證據，雖不以直接證據為限，間接證據亦包括在內
    ，然而無論直接或間接證據，其為訴訟上之證明，須於通常
    一般之人均不致有所懷疑，而得確信為真實之程度者，始得
    據為有罪之認定，倘其證明尚未達到此一程度，而有合理之
    懷疑存在而無從使事實審法院得有罪之確信時，即應由法院
    為諭知被告無罪之判決；而告訴人之告訴，係以使被告受刑
    事訴追為目的，是其陳述是否與事實相符，仍應調查其他證
    據以資審認，最高法院76年台上字第4986號、52年度台上字
    第1300號判例可資參照。再按刑法第339 條詐欺罪之成立，
    以意圖為自己或第三人不法所有，以詐術使人將本人或第三
    人之物交付或行為人因而得財產上之不法利益為要件，如行
    為人並未施用詐術，或其所用方法不能認係詐術，亦不致使
    人陷於錯誤，即與該條之構成要件有間（參最高法院46 年
    度台上字第260 號判例要旨）。
三、本件公訴人認被告乙○○涉有詐欺取財之犯行，其依憑之證
    據無非係以告訴人甲○○之指訴，及以卷附之借款公證書與
    補充條款協議書為據。訊據被告乙○○固不否認於86年元月
    間，因在福建省福州市經營文華房地產有限公司需款周轉，
    欲向告訴人甲○○及案外人王敦正借貸8000萬元，故於86年
    1 月9 日前往大陸簽訂借貸契約，並在福州市公證處公證在
    案，復於同年月14日再簽訂補充條款協議書，確定告訴人之
    出資比例為百分之三十即為2400萬元，告訴人並分別於同年
    月22日、23日匯款1500萬元及900 萬元至同案被告黃貴櫻上
    開帳戶之事實，核與告訴人就此部分供述之情節相符，並有
    借款公證書、補充條款協議書、寶島商業銀行存款送款簿、
    高雄市第二信用合作社匯款回條聯附卷可稽，惟堅決否認有
    何詐欺取財犯行，辯稱：告訴人甲○○固於86年1 月22日、
    23日，分別匯款1500萬元及900 萬元至伊寶島銀行松山分行
    第000000000000號帳戶，然告訴人分別於86年1 月23日、25
    日已將上開款項全數領走，伊實際上未取得上開借款；且後
    來為彌補上開資金借款之缺口，伊有向王敦正調借，王敦正
    乃與告訴人協商，由告訴人開具1000萬元之支票借貸，王敦
    正遂要求乙○○出具1000萬元之保管條，然實際上該1000
    萬元支票已跳票，並沒有兌現，事後係王敦正自行調借予伊
    ，是本案告訴人根本未交付任何款項予伊；況伊所經營之福
    州文華房地產有限公司截至目前為止均有營業，本件告訴人
    指訴該公司人去樓空及伊避不見面故意不還錢云云，顯非事
    實等語。
四、經查：
(一)本件借款係經雙方簽立借據，並經公證，有借款公證書與補
    充條款協議書可稽，苟被告乙○○心存詐欺，焉有訂立書面
    借據以明雙方權義，並留下日後詐欺犯行之佐證資料之理。
    又被告乙○○與同案被告黃貴櫻於大陸福州市確有開設福州
    文華房地產有限公司，且仍在繼續營業中等情，業據被告提
    出中華人民共和國企業法人營業執照影本、福州市房地產管
    理局文件 (內容為准予文華房地產有限公司拆遷台江廣場建
    設項目之期限延續至95年4 月2 日止)1 紙 、房地產拆遷許
    可證 (發證機關：福州市房地產管理局，發證日期94年1 月
    1 日)1 紙、 大陸地區發行之東南快報1 紙 (標題：台江廣
    場遭遇拆遷僵局)及90 年5 月21日至90年6 月20日之福建電
    信電信使用費發票影本各1 紙附卷可稽，告訴人於90年8 月
    17日在本院90年度易緝字第134 號案件審理時到庭亦供述：
    「（大陸的文華房地產是否有繼續在聯絡？）我不清楚，我
    很久沒有去大陸了。」等語，是本件告訴人指訴該公司人去
    樓空一節，即屬個人臆測，與卷存證據資料有間，被告乙○
    ○辯稱有開設福州文華房地產有限公司，且公司仍在繼續營
    業乙節，足堪採信。準此，本件被告乙○○向告訴人向案外
    人王敦正借款，係向彼等表明係因在大陸經營文華房地產公
    司需錢週轉，而被告於借款之後迄目前為止，確實有在大陸
    經營文華房地產公司，則被告乙○○並未向告訴人施用詐術
    甚明。
(二)再者，告訴人甲○○究有否交付款項 (借款)予 被告乙○○
    ？查（１）告訴人甲○○固於86年1 月22日、23日，分別匯
    款1500萬元及900 萬元至同案被告黃貴櫻所設寶島銀行松山
    分行第000000000000號帳戶內，然告訴人卻分別於86年1 月
    23日、25日將上開款項全數領走，此有寶島商業銀行交易查
    詢報表1 份、寶島商業銀行取款條影本2 張及該行一次提領
    現鈔新臺幣壹百萬元以上客戶名單備查簿2 紙附於本院90年
    度易緝字第134 號案卷可按，且經本院依職權函詢寶島商業
    銀行高雄分行上開「一次提領現鈔新臺幣壹百萬元以上客戶
    名單備查簿」中，該二次領款人為何？經該行90年9 月11日
    寶銀高雄字第90283 號函件中說明二所示：黃貴櫻案
    86.1.23 及86.1.25 交易記錄，依上開備查簿所載，該二次
    提領人均為甲○○，依規定由本行櫃員核對其身份確認提領
    人為甲○○本人，並於右開備查簿最後1 欄蓋章核對等語，
    有上開函文附卷為證。是告訴人分別於86年1 月23 日 、25
    日將上開款項全數領走乙節，堪以認定。又告訴人於90年10
    月2 日本院90年度易緝字第134 號案件審理時陳稱：「 (對
    於寶島商業銀行函有何意見？)這 是黃貴櫻與我一同前去領
    錢的，我領完之後，就交給黃貴櫻」等語，於90年10 月26
    日本院上開案件審理中則陳稱：「【提示寶島商業銀行高雄
    分行函】是否你去領錢？)是 的，但是他們有一起去，錢我
    當場給他們」、「 (黃貴櫻有與你一起去領？)我 已經忘記
    了，錢是交給王敦正，但是黃貴櫻也有去」、「 (你領完錢
    後，帳簿交給誰？)帳 簿與錢都是交給王敦正」、「 ( 是
    否確認黃貴櫻有取得這筆款項？)我 不能肯定，因為都是王
    敦正在處理」等語，告訴人對於其有無交付2400萬元予黃貴
    櫻乙節，前後供述不一，衡以2400萬元之數額龐大，茍告訴
    人確有交付2400萬元予黃貴櫻，其印象必然深刻，絕無可能
    事後忘記之理，則告訴人事後既未堅稱黃貴櫻確有收受2400
    萬元，衡諸常情，被告乙○○辯稱告訴人並未付2400萬元予
    伊乙節，應堪採信。從而，依卷內現存之證據，本件尚難認
    被告乙○○有何詐欺取財之犯行，其所辯應堪採信。
五、揆諸上開法律規定及判例要旨，公訴人提出之上開證據，尚
    不足使本院形成被告乙○○涉犯詐欺取財罪之有罪確信，此
    外，公訴人亦未提出其他證據證明被告乙○○涉上開犯行，
    是尚難認定被告乙○○有何詐欺取財之犯行。依上說明，公
    訴人所舉之證據不足以證明被告乙○○確有詐欺取財之犯行
    ，復查無其他積極證據足資認定被告乙○○確有公訴人所指
    之上開犯行，既不能證明被告犯罪，揆諸前開法條之規定，
    依法自應為被告乙○○無罪之諭知。
六、至於，告訴人認被告乙○○事後再向案外人王敦正借款2300
    萬元，並由王敦正將上開款項匯至香港，再轉帳至福州文華
    房地產有限公司於中國建設銀行之帳戶 (經查匯款時間係
    86年8 月12日、86年8 月14日)， 惟其中1000萬元係由其開
    立支票借予被告乙○○，並提出保管條1 紙為憑，認被告乙
    ○○此部分情節亦涉詐欺取財罪嫌云云。惟按，法院不得就
    未經起訴之犯罪審判，刑事訴訟法第268 條定有明文。經查
    ，本件起訴書所載之犯罪事實為：「被告乙○○與黃貴櫻（
    業經本院以90年度易緝字第134 號判決無罪確定）共同意圖
    為自己不法之所有，於86年1 月15日，在高雄市○○路公爵
    飯店，向甲○○及王敦正（已歿）佯稱，其在福建省福州市
    開設文華房地產有限公司，及開發經營福州市文華廣場需款
    周轉，向甲○○、王敦正共借貸新台幣 (下同)8000 萬元，
    甲○○不疑有詐，依約分別於86年1 月22日及同年1 月25日
    ，自高雄市第二信用合作社灣仔分社各匯款1500萬元及900
    萬元至寶島銀行松山分行第000000000000號帳戶予乙○○、
    黃貴櫻，詎乙○○、黃貴櫻並未於借貸後6 個月內償還上開
    2400萬元欠款予甲○○，並不知去向，甲○○始知受騙」等
    語，有起訴書附卷可證；而依王敦正與福州文華房地產有限
    公司所簽訂之借款合同觀之，雙方簽訂借款契約之時間為86
    年1 月10日，約定借款期限為6 個月，有借款合同影本1 份
    在卷可證，前揭起訴書亦載明：「未於借貸後6 個月內償還
    上開2400萬」等語，足見本件起訴之犯罪事實係指上開借款
    合同有效期限內之借款2400萬元部分。則被告乙○○事後於
    86年8 月間再向案外人王敦正借款2300萬元，其中是否有部
    分係告訴人支付等情，既不在本件起訴之犯罪事實範圍內，
    且上開起訴部分復經本院認定無犯罪嫌疑，業如前述，此部
    分亦與起訴事實無裁判上一罪之關係，本院自不得審判，附
    此敘明。
據上論斷，應依刑事訴訟法第301 條第1項前段，判決如主文。
本案經檢察官丙○○到庭執行職務。
中    華    民    國    95    年    3     月    31    日
                     刑事第九庭  審判長法  官   張世賢
                                       法  官   謝梨敏
                                       法  官   陳建和
上正本證明與原本無異。
如不服本判決，應於判決送達後10日內，向本院提出上訴狀。
中    華    民    國    95    年    3     月    31    日
                                       書記官   林慧君


司法院資訊處製作；財團法人民間司法改革基金會備份。
